臺灣高等法院刑事判決　　　　　　　　　　　　　　九十三年度上易字第六七七號
　　上　訴　人
　　即　被　告　乙○○
右上訴人因侵占案件，不服臺灣桃園地方法院九十一年度易字第一三一一號，中華民
國九十三年二月六日第一審判決（起訴案號：臺灣桃園地方法院檢察署九十一年度偵
字第一０七０七號），提起上訴，本院判決如左：
    主  文
原判決撤銷。
乙○○連續意圖為自己不法之所有，而侵占對於業務上所持有之物，處有期徒刑陸月
，如易科罰金，以參佰元折算壹日。
    事  實
一、乙○○原係位於桃園縣大溪鎮○○路○段五三五號雅品傢俱行之經理兼專業規劃
    師，民國八十九年十二月二日起至九十年六月三日止；以及九十年十月二十日起
    至九十一年一月十一日止任職期間，負責業務推廣、規劃、客戶聯繫及收受貨款
    等工作，為從事業務之人，其明知收得之貨款於當日應即繳回雅品傢俱行，詎其
    因積欠他人債務，竟萌貪念，基於意圖為自己不法所有之概括犯意，自九十年四
    月十五日起至同年十一月二十日止，於附表編號（一）至（六）所載之收款期日
    與收取貨款地點連續將其前往向客戶袁宏碁、吳金蓮、陳忠祥、王化行、桃園縣
    平鎮市不詳址之客戶等所分別收取如附表編號（一）至（六）所載之貨款，於當
    日收取後未將收取之貨款繳回雅品傢俱行，變易持有之意思為所有，將收取之貨
    款於其任職之前開大溪鎮○○路○段五三五號雅品傢俱行予以侵占入己後予以挪
    用償還積欠之他人債務，合計共侵占款項新臺幣（下同）十五萬三千四百五十元
    （收取貨款客戶名稱、收取貨款時間、收取貨款地點、侵占金額等，詳如附表編
    號（一）至（六）所示）。嗣因乙○○逾期未繳回前開收取之貨款並離職，經雅
    品傢俱行之負責人甲○○查悉後，並催告乙○○清償侵占貨款，詎乙○○竟置之
    不理未繳回款項。
二、案經甲○○訴由臺灣桃園地方法院檢察署檢察官偵查起訴。
    理  由
一、右揭事實，業據被告乙○○於偵查與原審調查、審理及本院調查、審理時均坦承
    不諱（九十一年度偵字第一０七０七號偵查卷第六、七頁；原審卷第七六頁背面
    、第九九頁、第一四一頁、第二一一頁至第二一二頁、二一四頁），核與告訴人
    甲○○於偵查、原審及本院指訴情節相符（九十一年度他字第一０三七號偵查卷
    第三一頁、三二頁、三九頁背面、第四○頁；原審卷第九九頁、一○五頁、第一
    一七頁；本院卷第二三頁至第二四頁）；且有被告任職雅品傢俱之名片及被告向
    告訴人承認侵占貨款書立之書據二紙、雅品家具客戶收款明細五紙、存證信函等
    各在卷可稽（九十一年度他字第一０三七號偵查卷第四頁至第十三頁）；由此可
    見，被告業務侵占之犯行，事證明確，其犯行應堪認定。又被告乙○○於偵查中
    業已供承其確有將侵占之貨款挪用（九十一年度偵字第一０七０七號偵查卷第六
    、七頁）；嗣經原審傳拘無著發布通緝，隨後被告經緝獲到案後於原審第一次訊
    問時明確供稱：「我有去收款，我未將錢拿回公司，因為我欠別人錢，我將錢拿
    去還債」等語明確（原審卷第七六頁背面）；可見被告係因積欠他人款項，故將
    侵占之貨款私擅挪用，以清償積欠他人之債務至明；故被告事後陳稱，其將收取
    之貨款用以支付其兒子因罹患水腦症在台南省立醫院治療之費用云云，惟查被告
    此部分辯解並未提出確實之醫療支出憑證以資證明，可見其事後陳稱將收取之貨
    款用以支付其子之醫療費用一節，無非藉詞欲博取審判者之同情與憐憫而已，自
    不足採，併此敘明。
二、查被告乙○○係前開雅品傢俱行之經理兼專業規劃，負責業務推廣、規劃、客戶
    聯繫及收受貨款等工作，業據其於偵查中與原審調查時供承在卷（九十一年度偵
    字第一０七０七號偵查卷第五頁背面至第七頁；原審卷第七六頁背面至第七七頁
    ），是被告為從事業務之人已明；核被告乙○○所為係犯刑法第三百三十六條第
    二項之業務侵占罪。被告先後多次業務侵占犯行，時間緊接，犯罪構成要件相同
    ，顯係基於概括犯意為之，為連續犯，應論以一罪。
三、對於被告上訴與原審判決之判斷：本件原審經調查結果，以被告業務侵占犯行，
    事證明確，依連續犯予以論罪科刑，固非無見；惟查：（一）、依原判決事實欄
    記載被告侵占總額為十五萬三千四百五十元，惟依原判決事實欄如附表編號(一)至
    (五)所示侵占之金額合計僅為十四萬一千六百元，被告侵占之總金額事實欄顯然漏
    未記載明確，尚有差額一萬一千八百五十元；該筆侵占金額之時地即如附表編號
    （六）所載，此業據被告於本院調查時供承在卷（本院卷第二五頁），原審漏未
    查明，致原判決記載被告業務侵占之實際總金額與事實欄記載不符，可見原判決
    就被告實際侵占之款項顯然漏未查明。（二）、被告雖有侵占業務款項之事實，
    惟原判決於事實欄漏未敘明被告究於何時起實際侵占雅品傢俱行款項；亦漏未載
    明被告業務侵占款項之期日與地點，致事實未臻明確。被告提起上訴，陳稱其原
    本要與告訴人甲○○和解，惟告訴人甲○○希望被告尋覓保證人保證，因被告當
    時沒有工作致無法覓得保證人，現已覓得工作，願意與告訴人和解云云；經查，
    本件被告所涉業務侵占犯行，業據其於偵查中、原審調查、審理及本院調查時，
    供明在卷，已如前述；何況其至本院宣判期日前，均未與告訴人甲○○成立和解
    ，此有本院向告訴人甲○○電話查詢之公務電話查詢紀錄表一紙在卷足憑（本院
    卷第四一頁）；可見被告提起前揭上訴，顯不足採。惟原判決既有上開可議之處
    ，顯屬無可維持，應由本院將原判決撤銷。爰審酌被利用負責收取貨款之機會，
    將其自客戶收受之貨款予以侵占挪移他用，侵占之金額合計十五萬三千四百五十
    元，金額尚非鉅大，惟其有虧職守，並損及僱主之權益，尚未與告訴人甲○○達
    成民事和解及被告自偵查中迄至本院審理時均坦承犯行態度良好，尚有悔意等一
    切情狀，改判如主文第二項所示之刑為有期徒刑六月，並諭知易科罰金之折算標
    準，以示懲儆。
據上論斷，應依刑事訴訟法第三百六十九條第一項前段、第三百六十四條、第二百九
十九條第一項前段，刑法第五十六條、第三百三十六條第二項，第四十一條第一項前
段，罰金罰鍰提高標準條例第一條前段，第二條，判決如主文。
本案經檢察官羅榮乾到庭執行職務。
中　　　華　　　民　　　國　　九十三　　年　　　六　　　月　　二十五　　日
                              臺灣高等法院刑事第二十三庭
                                  審判長法  官　黃　瑞　華
                                        法  官  宋　　　祺
                                        法  官　陳　坤　地
右正本證明與原本無異。
不得上訴。
                                        書記官　陳　建　邦
中　　　華　　　民　　　國　　九十三　　年　　　六　　　月　　二十五　　日
附錄：本案論罪科刑法條全文
刑法第三百三十六條
對於公務上或因公益所持有之物，犯前條第一項之罪者，處一年以上七年以下有期徒
刑，得併科五千元以下罰金。
對於業務上所持有之物，犯前條第一項之罪者，處六月以上五年以下有期徒刑，得併
科三千元以下罰金。
前二項之未遂犯罰之。
附表：
┌───┬──────┬──────┬──────┬──────┬───┐
│編  號│客戶名稱    │收取貨款時間│收取貨款地點│侵占貨款金額│備  註│
│      │            │            │            │（新台幣）  │      │
├───┼──────┼──────┼──────┼──────┼───┤
│  (一)  │袁宏基      │九十年四月十│桃園縣中壢市│二萬四千元  │      │
│      │            │五日        │龍慈路二三九│            │      │
│      │            │            │巷八號九樓  │            │      │
├───┼──────┼──────┼──────┼──────┼───┤
│  (二)  │吳金蓮      │九十年五月十│桃園縣八德市│三萬元      │      │
│      │            │六日        │介壽路二段一│            │      │
├───┼──────┼──────┼──────┼──────┼───┤
│  (三)  │陳忠祥      │九十年六月九│桃園縣平鎮市│六萬八千元  │      │
│      │            │日          │龍南路六五四│            │      │
│      │            │            │巷十號三樓  │            │      │
├───┼──────┼──────┼──────┼──────┼───┤
│  (四)  │王化行      │九十年八月四│桃園縣平鎮市│七千元      │      │
│      │            │日          │龍南路三五五│            │      │
│      │            │            │巷十二弄十五│            │      │
│      │            │            │號          │            │      │
├───┼──────┼──────┼──────┼──────┼───┤
│  (五)  │九一００二  │九十年十一月│桃園縣龍潭鄉│一萬二千六百│      │
│      │            │二十日      │            │元          │      │
│      │            │            │            │            │      │
├───┼──────┼──────┼──────┼──────┼───┤
│      │            │九十年九、十│桃園縣平鎮市│一萬一千八百│      │
│（六）│客戶姓名不詳│月間        │不詳址之客戶│五十元      │      │
└───┴──────┴──────┴──────┴──────┴───┘
